臺灣桃園地方法院刑事判決　　　　　　　94年度訴字第1517號
公　訴　人　臺灣桃園地方法院檢察署檢察官
被　　　告　甲○○
選任辯護人　毛仁全律師
上列被告因偽造有價證券等案件，經檢察官提起公訴（94年度偵
字第5356號），本院判決如下，
    主  文
甲○○共同意圖供行使之用，而偽造有價證券，累犯，處有期徒
刑三年四月。偽造之本票一張（發票人為吳欣鴻、發票日期九三
年七月十日、面額新台幣六十萬元、票號第637395號）、小客車
租車合約書上偽造吳欣鴻署名二枚及指印四枚、遠傳電信股份有
限公司0000000000行動電話服務申請書上偽造吳欣鴻之署名二枚
、變造之吳欣鴻國民身分證及駕駛執照上甲○○之照片各一張均
沒收。
    事  實
一、甲○○前因違反毒品危害防制條例案件，經本院於民國92年
    3 月13日以91年度壢簡字第794 號判處有期徒刑3 月確定，
    並於92年6 月3 日易科罰金，已執行完畢。詎仍不知悛悔，
    因真實姓名不詳綽號「阿德」之男子擬申請行動電話門號及
    租用自用小客車作為代步工具使用，竟與「阿德」共同基於
    意圖為自己不法之所有之詐欺、變造特種文書持以行使及偽
    造私文書並持以行使之概括犯意聯絡，（一）先於民國93年
    7月7日前某日，由甲○○提供自己照片一張，供「阿德」換
    貼於吳欣鴻之國民身分證上加以變造後，二人遂於93年7 月
    7日某時許，前往桃園縣龍潭鄉遠傳電信股份有限公司（以
    下簡稱遠傳公司）之「龍潭北龍特約服務中心」，假冒吳欣
    鴻名義申請遠傳公司之0000000000號行動電話門號，並推由
    「阿德」在遠傳公司行動電話服務申請書之「申請者簽名欄
    」及「同意聲明欄」上偽造吳欣鴻之署名二枚，而偽造行動
    電話服務申請書之私文書，連同前揭變造之吳欣鴻國民身分
    證，持向不知情之店員行使，資為申請行動電話服務之意思
    表示，致不知情之店員陷於錯誤，交付第0000000000號行動
    電話之SIM卡供「阿德」使用，足生損害於吳欣鴻及遠傳公
    司對於用戶資料管理之正確性。（二）繼於同年月10 日18
    時20分許，前往桃園縣平鎮市○○里○○○段272號乙○○經
    營之全泰小客車租賃公司（以下簡稱全泰公司），由甲○○
    提供自己照片1張，供「阿德」於租車公司門外當場換貼於
    吳欣鴻之駕駛執照上加以變造後，復由甲○○持上開變造之
    身分證及駕駛執照冒稱係吳欣鴻，向全泰公司租用小客車，
    並簽訂小客車租車合約，而由甲○○偽造吳欣鴻之簽名二枚
    於「承租人簽名確認欄」、「碰撞損害免除賠償之拒絕欄」
    ，並加蓋指印於前開合約書4處，以偽造成吳欣鴻欲名義之
    小客車租車合約書之私文書；復因全泰公司要求租車需立簽
    發本票供作擔保，乃與「阿德」共同意圖供行使之用之犯意
    聯絡，由甲○○偽以吳欣鴻名義，在已由租車公司先填妥面
    額為新台幣六十萬元之第673395號本票上，發票人處偽簽吳
    欣鴻之署名並按指印各一枚，填載發票日期為九十三年七月
    十日，而偽造成吳欣鴻為發票人之本票一張後，將前開合約
    書、經變造之證件及偽造之本票，持向不知情之店員（即乙
    ○○之子）行使，用以表示吳欣鴻向全泰公司承租該小客車
    ，致該不知情之店員陷於錯誤，而交付車號ZZ—1291號自用
    小客車，足以生損害於吳欣鴻及全泰公司對於客戶資料管理
    之正確性。嗣因「阿德」逾期未還上開租用小客車，經乙○
    ○撥打甲○○於小客車租車合約書上填寫之0000000000 號
    電話追討未果，再翻找核對以前客戶租車資料，發現曾租過
    該車之甲○○證件上照片與吳欣鴻證件照片為同一人而報警
    處理後，始悉上情。而上開小客車則因車牌違規被吊扣，無
    法行駛使用，而遭棄置於桃園縣龍潭鄉石門一帶，始為乙○
    ○所尋獲。
二、案經內政部警政署國道公路警察局第六警察隊報請臺灣桃園
    地方法院檢察署檢察官偵查起訴。
    理  由
一、被告甲○○於偵查及本院審理時固坦承上開變造吳欣鴻國民
    身分證、駕駛執照並持以行使及假冒吳欣鴻名義租車之犯罪
    事實，惟矢口否認前揭假冒吳欣鴻名義申請0000000000行動
    電話之犯行，辯稱：伊是有和「阿德」一起假冒吳欣鴻名義
    申請遠傳門號給「阿德」用，但不知申請有沒有過，應該不
    是0000000000這支云云。然查：上開犯罪事實，業據證人乙
    ○○於警詢、偵訊證述明確，並有遠傳公司94年9月19日傳
    真函附0000000000行動電話服務申請書及變造之吳欣鴻國民
    身分證影本（申請證件）暨啟用日、停機日與帳單地址資料
    、偽造之小客車租車合約正本、本票影本、變造之吳欣鴻國
    民身分證及駕駛執照影本（租車證件）等資料附卷可稽。而
    前揭租車合約書內之指紋，經送內政部刑事警察局鑑定，其
    鑑定結果為：「租車合約書上計有可資指紋4枚，均係同一
    手指指紋，經輸入電腦系統比對再由人工確認結果，均與本
    局檔存甲○○指紋卡左拇指指紋相符」，有上開租車合約書
    、被告指紋卡片、及該局94年1月10日刑紋字第0940004146
    號鑑驗書各1紙在卷可資佐證，核與被告前開之任意性自白
    相符，應可採信。而被告假冒吳欣鴻之名義，並以不實之資
    料向全泰公司租用上開自用小客車使用，當明知全泰公司無
    法取回該車，且其詐取該車之舉，係使該公司店員處於受詐
    騙之意思不自由狀態下喪失該車占有。而該車業已脫離全泰
    公司店員之實力支配範圍，並由被告交付「阿德」處於占有
    而可以實際支配之情況，且經一段時間始為乙○○所尋獲，
    這段期間被告並未設法或催促「阿德」歸還該車予全泰公司
    ，致全泰公司喪失該車之占有、使用權亦非短暫，縱「阿德
    」事後拋棄該車之占有，然此乃因該車因違規被扣車牌，已
    無法供其使用，如仍駕駛該無車牌之車上路，警方不免對之
    攔檢而予以查獲，是其拋棄該車乃勢所不得不然，要不得以
    此而謂被告或「阿德」於行詐之際，並無不法所有之意圖，
    其理至灼。事證明確，被告犯行堪以認定。
二、被告雖辯稱：伊假冒吳欣鴻名義申請之遠傳門號不知道有沒
    有過，應該不是0000000000這支云云，然經檢視遠傳公司00
    00000000行動電話申請書資料，變造之吳欣鴻國民身分證上
    之照片係被告本人，且與被告持以向全泰公司行使之變造吳
    欣鴻國民身分證上之被告本人照片相同，應係同一次變造之
    行為緊接之行使行為，況且，本件門號之申租日期（93年7
    月7 日）與被告假冒吳欣鴻名義之租用本件小客車之日期（
    93年7 月10日）僅隔3 日，時間已屬緊接，而現今行動電話
    晶片之申租手續非常快速，申請者申辦後當場即可領得晶片
    ，此為眾所周知之生活經驗，不可能發生被告所稱「不知道
    申請有沒有過」之情，再衡之被告於本院審理時自承曾冒用
    吳欣鴻名義向遠傳公司申請門號等情，足認其冒吳欣鴻之名
    所申請者，係本件0000000000行動電話門號，被告上開所辯
    ，不足採信。又被告對其交付「阿德」自己照片之張數，雖
    稱係前後各交2 張照片（共計4 張）云云，然依常理，變造
    吳欣鴻國民身分證及駕駛執照僅各需被告照片1 幀，且本案
    亦僅扣得上開證件上共計被告2 幀照片，有上開扣案證件可
    證，而案發迄今，時間已逾1 年，被告之記憶亦非無模糊之
    可能，此外，並無積極證據證明渠等有以被告照片變造他人
    證件之犯行，是此部分應作有利於被告之認定，而認被告係
    前後各交付自己照片1 幀（共計2 幀）供「阿德」變造吳欣
    鴻之上開證件，附此敘明。
三、按行動電話SIM 卡可供通訊使用，且在一定條件下具有可轉
    讓性，有一定之財產價值，顯具有財物之性質，應先敘明。
    次按被告與「阿德」共同變造吳欣鴻國民身分證及駕駛執照
    後，連續2 次冒用吳欣鴻名義，分別向遠傳公司申請000000
    0000號行動電話，及向全泰公司租用車號ZZ—1291號自用小
    客車，使該等公司陷於錯誤，將行動電話晶片卡、自用小客
    車交付被告使用，自足生損害於吳欣鴻、遠傳公司對於用戶
    資料及全泰公司對於客戶資料管理之正確性。核被告甲○○
    所為，係犯刑法第201 條第1 項之偽造有價證券罪、第216
    條、第212 條行使變造特種文書罪、第216 條、第210 條行
    使偽造私文書罪及第339條第1項之詐欺取財罪。被告與「阿
    德」間有犯意聯絡及行為分擔，為共同正犯。被告偽造吳欣
    鴻之署名、指印，為偽造私文書及偽造有價證券之部分行為
    ；變造特種文書、偽造私文書之低度行為，為進而行使之高
    度行為所吸收；行使偽造有價證券之低度行為，為偽造之高
    度行為所吸收，均不另論罪。被告先後二次行使變造特種文
    書、行使偽造私文書、詐欺取財之犯行，均時間緊接，犯罪
    構成要件相同，顯係基於概括犯意為之，應依連續犯之規定
    論以一罪，並加重其刑。被告於租車及申請行動電話門號時
    ，同時將變造之證件及偽造之租車合約書或申請書交付與對
    方而行使，係一行為觸犯數罪名，應依刑法第55條規定從一
    重之偽造私文書處斷。其租車時雖將偽造之本票與偽造之租
    約及經變造之證件同時交付與對方，然其行使偽造有價證券
    部分因已為偽造行為所吸收，而不另論罪，故於此不與行使
    偽造私文書及行使變造證件犯行成立想像競合犯。被告就租
    車該次，其所犯之偽造有價證券及行使變造證件、行使偽造
    私文書之犯行，均係其向租車業者詐得財物之方法，故其間
    有方法目的之牽連關係，應從一重論以偽造有價證券罪。因
    申請門號所犯之詐欺取財、行使變造證件及行使偽造私文書
    罪，均與租車時所犯之詐欺取財、行使變造證件、行使偽造
    私文書成立連續犯，而上開各罪已於論斷租車該次所成立犯
    罪為評價，故就申請門號該次所犯各罪間，不重複論其牽連
    關係。至被告與「阿德」共同詐得上開行動電話晶片，以供
    「阿德」使用，而獲有利益，則屬使用贓物之不罰後行為，
    併此敘明。公訴人起訴書雖未敘及被告於93年7 月7 日，假
    冒吳欣鴻名義，向遠傳公司申請0000000000行動電話，並在
    行動電話申請書上偽造吳欣鴻署押2 枚，而連同變造之吳欣
    鴻國民身分證持交不知情之店員行使部分之犯行，惟此部分
    與業經起訴部分有連續犯、牽連犯之裁判上一罪關係，為起
    訴效力所及，基於審判不可分之原則，本院自應併予審酌，
    附此敘明。檢察官就被告所涉詐欺取財罪名，雖未於起訴書
    中敘及，業由本院告知被告此部分所涉罪名後，逕引該法條
    而為論處。末查，被告前因違反毒品危害防制條例案件，經
    本院以91年度壢簡字第794 號判處有期徒刑3 月確定，並於
    92年6 月3 日易科罰金執行完畢，有臺灣高等法院被告前案
    紀錄表在卷可查，其於有期徒刑執行完畢後，5 年內再犯有
    期徒刑以上之本罪，為累犯，應依刑法第47條規定遞加重其
    刑。原審酌被告犯罪動機、目的，在為「阿德」申請門號及
    擔保「阿德」租車，犯罪後坦承犯行，態度良好，且租車公
    司已尋獲車輛，車款嗣獲清償，本票業已取回，為證人乙○
    ○及被告陳明在卷，所生損害不大等一切情狀，從輕量處如
    主文所示之刑。
四、本件偽造之第673395號本票1張，雖未扣案，然無積極證據
    證明業已滅失，應依刑法第205條宣告沒收；小客車租車合
    約書上偽造之吳欣鴻署名2枚、指印4枚，及遠傳公司行動電
    話申請書上偽造吳欣鴻之署名2枚，均應依刑法第219條宣告
    沒收。變造之吳欣鴻國民身分證及駕駛執照上甲○○之照片
    各1張，為共同正犯「阿德」所有供犯罪所用之物，雖未扣
    案，亦無積極證據證明業已滅失，依刑法第38條第1項第2款
    規定沒收之。至租車合約書、遠傳公司行動電話申請書各已
    交付該等公司行使，均非被告所有之物，爰不另為沒收之諭
    知。
據上論斷，應依刑事訴訟法第299條第1項前段，刑法第28條、第
201條第1項、第210條、第212條、第216條、第339條第1項、第
55條、第47條、第56條、第205條、第219條、第38條第1項第2款
，罰金罰鍰提高標準條例第1條前段，判決如主文。
本案經檢察官嵇珮晶到庭執行職務。
中　　華　　民　　國　　94　　年　　10　　月　　 5　　日
                  刑事第九庭    審判長法  官　林明洲
                                      法  官  何燕蓉
                                      法  官  蘇琬能
以上正本證明與原本無異。
如不服本判決，應於判決送達後10日內，向本院提出上訴書狀（
應附繕本），上訴於臺灣高等法院。
                                      書記官  江世亨
中　　華　　民　　國　　94　　年　　10　　月　　7 　　日
論罪科刑法條
刑法第201條
意圖供行使之用，而偽造、變造公債票、公司股票或其他有價證
券者，處
三年以上十年以下有期徒刑，得併科三千元以下罰金。
行使偽造、變造之公債票、公司股票或其他有價證券，或意圖供
行使之用
，而收集或交付於人者，處一年以上七年以下有期徒刑，得併科
三千元以
下罰金。
刑法第210條
(偽造變造私文書罪)
偽造、變造私文書，足以生損害於公眾或他人者，處五年以下有
期徒刑。
刑法第212條
(偽造變造特種文書罪)
偽造、變造護照、旅券、免許證、特許證及關於品行、能力服務
或其他相
類之證書、介紹書，足以生損害於公眾或他人者，處一年以下有
期徒刑、
拘役或三百元以下罰金。
刑法第216條
(行使偽造變造或登載不實之文書罪)
行使第二百十條至第二百十五條之文書者，依偽造、變造文書或
登載不實
事項或使登載不實事項之規定處斷。
刑法第339條
(普通詐欺罪)
意圖為自己或第三人不法之所有，以詐術使人將本人或第三人之
物交付者
，處五年以下有期徒刑、拘役或科或併科一千元以下罰金。
以前項方法得財產上不法之利益或使第三人得之者，亦同。
前二項之未遂犯罰之。
